【裁判字號】    97,交聲,3173
【裁判日期】    971208
【裁判案由】    違反道路交通管理處罰條例聲明異議
【裁判全文】
臺灣臺北地方法院交通事件裁定        97年度交聲字第3173號
原處分機關  臺北市交通事件裁決所
異  議  人
即受處分人  甲○○
上列異議人因違反道路交通管理處罰條例案件，對於臺北市交通
事件裁決所民國97年11月21所為之裁決處分（原處分案號：北市
裁罰字第裁22-AH0000000號）聲明異議，本院裁定如下：
   主  文
異議駁回。
    理  由
一、原處分機關臺北市交通事件裁決所以異議人甲○○所有之車
    號2672-MZ號自用小客車於民國97年9月29日19時40分許，行
    經最高速限50公里之臺北市○○路19-7號（由北往南）路段
    時，以時速61公里之速度行駛，超速11公里（超過規定之最
    高時速未滿20公里），經雷達測速器測定後，由臺北市政府
    警察局員警以異議人有違反道路交通管理處罰條例第40條規
    定之行為，予以掣單逕行舉發。嗣異議人於舉發通知單上所
    載之應到案日期前（即97年11月18日前）向原處分機關提出
    申訴，經原處分機關認異議人之申訴為無理由，乃依道路交
    通管理處罰條例第40條、第63條第1項第1款及違反道路交通
    管理事件統一裁罰基準表規定，裁處新台幣（下同）1,600
    元罰鍰，並記違規點數1 點。
二、聲明異議意旨略以：本人車號2672-MZ號自小客車於97棉9月
    29日19時40分行經三重路19-7號，路燈因颱風關係，致此路
    段漆黑，使駕駛人無法看到速限標誌及前有測速照相之警告
    標誌，在不知速限的情況下，駕駛人車速為時速61公里而被
    照相，為此請求免罰等語。
三、按汽車駕駛人，行車速度超過規定之最高時速，除有第43條
    第1項第2款情形外，處新台幣1,200元以上2,400元以下罰鍰
    ；汽車駕駛人有第40條規定之情形者，並記違規點數1 點，
    道路交通管理處罰條例第40條、第63條第1項第1款分別定有
    明文。經查：異議人所有之車號2672-MZ 號自用小客車於97
    年9 月29日19時40分，行經最高速限50公里之臺北市○○路
    19-7號（由北往南）路段時，以時速61公里之速度行駛，超
    速11公里（超過規定之最高時速未滿20公里），經雷達測速
    器測定後，由臺北市政府警察局員警以異議人有違反道路交
    通管理處罰條例第40條規定之行為，予以掣單逕行舉發等情
    ，為異議人所不爭執，並有舉發照片、舉發通知單在卷可考
    。異議人固以前開情詞為辯，然按人民違反法律上之義務而
    應受行政罰之行為，法律無特別規定時，雖不以出於故意為
    必要，仍須以過失為其責任條件。但應受行政罰之行為，僅
    須違反禁止規定或作為義務，而不以發生損害或危險為其要
    件者，推定為有過失，於行為人不能舉證證明自己無過失時
    ，即應受處罰，司法院大法官會議釋字第275 號解釋著有明
    文可參。是人民違反行政法上之義務者，其處罰並不以行為
    人主觀上有違規之故意為限，即便因為自己之疏忽，而導致
    違規，自仍應受罰，甚且行政罰上，原則上尚採推定過失責
    任，亦即只要行為人無法舉證證明自己沒有過失，即應受罰
    。本件駕駛人於行車時，本即應注意道路上相關速限標誌及
    自己之車速，其未注意速限行駛，縱非蓄意或故意為之，亦
    顯有疏失甚明，衡諸前揭說明，仍應依法裁罰，要無疑義；
    更何況，行車速度，依速限標誌或標線之規定，無速限標誌
    或標線者，行車時速不得超過50公里，道路交通安全規則第
    93條第1項第1款定有明文。本件駕駛人駕駛汽車行駛於道路
    上，對此交通安全規定，自難諉為不知，縱其行經上開市區
    路段時，疏未看見有速限標誌，亦應依法於時速50公里之速
    限內行駛，詎其竟以時速61公里行駛，顯已超過最高時速達
    11公里，是異議人請求免罰，尚屬無據，其以上開情詞置辯
    ，並不足採。從而，原處分機關依道路交通管理處罰條例第
    40條、第63條第1項第1款及違反道路交通管理事件統一裁罰
    基準表規定，裁處異議人1,600元罰鍰，並記違規點數1點，
    於法並無不合，異議人之異議為無理由，應予駁回。
四、據上論斷，應依道路交通管理處罰條例第87條第2 項，道路
    交通案件處理辦法第19條，裁定如主文。
中    華    民    國    97    年    12    月    8     日
                  交通法庭      法  官  李明益
以上正本證明與原本無異。
如不服本裁定，應於裁定送達後5日內向本院提出抗告狀。
                                書記官  劉穗筠
中    華    民    國    97    年    12    月    8     日


司法院資訊處製作；財團法人民間司法改革基金會備份。
